臺灣高雄地方法院民事判決
111年度簡上字第63號
上  訴  人  陳榮發  

被  上訴人  亞洲榕園大廈管理委員會

法定代理人  洪泰生  
上列當事人間請求損害賠償事件，上訴人對於本院高雄簡易庭於
民國111 年1 月11日所為110 年度雄簡字第2109號第一審判決提
起上訴，經本院於111 年11月17日言詞辯論終結，判決如下：
    主      文
上訴駁回。
第二審訴訟費用由上訴人負擔。
    事實及理由
一、上訴人主張：上訴人為亞洲榕園大廈（下稱系爭大廈）門牌
    號碼高雄市○○區○○路00號4 樓建物（下稱系爭房屋）所有權
    人，而被上訴人於民國110 年3 月3 日未經上訴人同意
　　，以修繕水管為由，擅將系爭房屋外側樓梯間之牆壁及消防
    箱均挖洞，嗣水泥牆之洞雖已回填，然仍無法回填原有顏色
    之瓷磚，致使系爭房屋美觀受損連帶房屋價值亦減損，上訴
    人自得請求被上訴人賠償；另消防箱內之破洞未回填，居家
    安全堪虞亦影響消防安全，被上訴人應即刻回補。又各樓層
    之管道間屬於各樓層之私有樓層面，且管道間均應設置人孔
    供管線維修使用，被上訴人維修亦應由人孔進出，無權挖私
    有牆壁，而系爭房屋共70建坪，依市價應有新臺幣（下同）
    1,200 萬元，上訴人就系爭房屋價值減損部分向被上訴人求
    償10萬元，僅總價值百分之一不到，依經驗法則尚稱合理。
    為此，爰依民法第184 條第1 項及第196 條等規定提起本件
    訴訟等語。並於原審聲明：被上訴人應給付上訴人10萬元並
    修復消防箱之破洞。
二、被上訴人則以：系爭大廈各樓層之消防管道間長期均由被上
    訴人維修，而本件於110 年3 月間開挖消防箱，係因後方飲
    水及消防排水管均由相同之管道間延伸且有漏水情形，嗣先
    由消防箱後方打洞後，發現漏水位置係在上方，無法從消防
    箱後方孔洞進入維修，且消防箱係屬固定，不可能拆除，因
    此只好由上方牆面再打洞才能維修，無法以上訴人所述先將
    消防箱拿掉再鑽進去之維修方式修繕。又被上訴人原打算保
    留消防箱後方孔洞作日後繼續維修之用，亦因上訴人反對並
    主張需回復原狀而予以填補；至牆壁磁磚顏色不同係因上訴
    人要求回復原狀時，被上訴人已無法找到38年前鋪設相同之
    磁磚，且上訴人於施工過程當場全程監督，亦有同意以此顏
    色磁磚施工，是本件被上訴人於修繕後業已經修復並回復原
    狀等語置辯。
三、原審判決駁回上訴人之訴，上訴人不服並提起本件上訴，除
    援用原審之主張及陳述外，另主張：上訴人於110 年3 月5 
    日發現管道間牆壁乾燥無漏水現象，只有飲用水鋼管裝設止
    漏束帶，但飲用水鋼管外表無生鏽，用榔頭敲擊，厚度亦未
    減薄，其他消防水管及排水塑膠管也完好無洩漏，經上訴人
    要求提出施工紀錄並請檢查公司出示檢查報告，均為被上訴
    人拒絕，嗣被上訴人始再稱消防水管、排水管也漏水，顯然
    所言不實；況系爭大廈管道間於第一至七樓層均設置檢查孔
    及維修人孔，維修人孔平時裝設消防箱，維修時將消防箱蓋
    板螺絲退出、掀開蓋板，將消防箱四周之密封水泥砂漿用鑿
    子敲除，再將消防水管之外牙鋼閥拆掉，即可輕易拆出消防
    箱，在消防箱位置搭架後，維修人員即可由維修人孔進出工
    作，且管道間空間足夠維修人員上下移動，管線配置也不妨
    礙維修工作，詎被上訴人卻未選擇損害最少之處進行修繕，
　　且在明知同顏色之磁磚已無法取得，卻執意敲打牆壁，致無
    法回復原狀，且影響房屋外表美觀及房屋價值，自應負賠償
    之責；又消防箱孔洞係上訴人於110 年4 月6 日住戶會議提
    出要求回復，被上訴人於上訴人提告後之同年10月底始回復
    ，且回補鋼板螺絲僅鎖一半；是上訴人應得請求被上訴人給
    付上訴人自行尋覓相同磁磚而花費5 個工作日之費用9,220 
    元、上訴人聯繫監造修復耗時2 工作日之損失3,688 元、系
    爭房屋價值減損44,675元及精神損害賠償48,200元，並在10
    萬元範圍內請求等語，並於本院聲明：㈠原判決廢棄；㈡被上
    訴人應給付上訴人10萬元並修復消防箱之破洞。被上訴人除
    援用原審之抗辯外，另主張：如揚水管未漏水，被上訴人何
    必連夜找廠商前來勘查，且大樓樓梯間及管道間係屬公共設
    備，而非私人領域等語，答辯聲明：上訴駁回。
四、兩造不爭執事項：
  ㈠上訴人為系爭房屋所有權人，且系爭房屋位於系爭大廈，是
　　上訴人為系爭大廈區分所有權人之一。
  ㈡系爭大廈水管管道間在消防箱後方牆內，被上訴人確有將系
　　爭大廈4 樓樓梯間、系爭房屋外側消防箱上方（即消防箱與
　　系爭房屋之間牆面上之位置，如原審卷第17頁右上方照片所
　　示) 開挖部分牆面進行修繕，修繕後並以相同大小磁磚予以
　　回填回復原狀，但該回補區塊之磁磚顏色為白底淺黃細紋，
　　與同牆面其他部分磁磚較黃之顏色不同。
五、本院得心證之理由：
　㈠按因故意或過失，不法侵害他人之權利者，負損害賠償責任
    ；故意以背於善良風俗之方法，加損害於他人者亦同，民法
    第184 條第1 項定有明文。而侵權行為之成立，須行為人因
    故意過失不法侵害他人權利，亦即行為人之行為須具備歸責
    性、違法性，並不法行為與損害間有因果關係，始能成立，
    且主張侵權行為損害賠償請求權之人，對於侵權行為之成立
    要件應負舉證責任。次按共用部分、約定共用部分之修繕、
    管理、維護，由管理負責人或管理委員會為之，公寓大廈管
    理條例第10條第2 項前段亦有明文。
　㈡經查，系爭大廈管道間確有漏水情事，被上訴人委由廠商將
    系爭大廈4 樓樓梯間、系爭房屋外側消防箱上方開挖部分牆
    面後，再進入管道間修繕乙節，為兩造所不爭執（見本院簡
    上卷第75頁），而上訴人嗣後雖就系爭大廈管道間有無漏水
    乙事復起爭執（見本院簡上卷第81至82頁），惟證人即進行
    本件管道間漏水修繕之水電師傅盧絃宗到庭證稱：當時我在
    系爭大廈每層樓試，將消防箱切洞伸頭進去看哪個地方漏水
    ，最後發現是在4 樓與5 樓中間之消防管裡面的送水管（揚
    水管）漏水，因該處是管道間，且有很多不同管道，又沒有
    可攀爬的地方，要從消防箱進行修繕是不可能的，我曾經跟
    4 樓的小姐溝通，她說要去問她哥哥，後來沒有消息，幾天
    後我就向管理員說要盡快修繕，否則會造成人車往來危險，
    後來與主委溝通，主委說直接敲消防箱上方牆壁進行修繕，
    敲完牆壁進行修繕止水後，先用白鐵蓋起來，因為主委說有
    打算進行全部管道更換，只是後來4 樓屋主說這樣不行、不
    好看，要恢復原來的狀況，主委就叫我恢復，恢復牆壁時屋
    主都有在旁邊看，屋主都說可以，要貼磁磚時因為已經沒有
    一樣的磁磚，我又與屋主溝通，屋主說可以，我才把磁磚貼
    上去，另外消防箱破洞有用白鐵封起來，但以後一定還要拆
    掉，因為管路都爛掉了，以後要換掉等語在卷（見本院簡上
    卷第41至43頁），再參酌系爭大廈110 年第一次住戶臨時會
    議紀錄（見本院簡上卷第61頁），其中討論事項第1 點即為
    「地下室至七樓頂飲用水管漏水需更換工程」，決議內容則
    為「盡快找廠商查勘報價施工（約需10萬元至15萬元）」，
    如系爭大廈管道間並未漏水，系爭大廈區分所有權人實無必
    要通過上開決議，在在足徵被上訴人抗辯系爭大廈管道間確
    有漏水情形，且先由消防箱後方打洞後發現漏水位置係在上
    方，因無法從消防箱後方孔洞進入維修，始由上方牆面打洞
    進入修繕等語，洵屬有據。
　㈢其次，既確認系爭大廈管道間消防管之送水管有漏水情事，
　　且不論係管道間、梯間、消防箱暨消防箱上方牆面，事實上
    均屬於系爭大廈區分所有權人共用部分，並非上訴人專有專
    用（另可參原審卷第49、51頁平面圖、測量成果圖，消防箱
    及消防箱上方牆面非上訴人專有專用，並不屬系爭房屋範圍
　　），另被上訴人就共用部分，本即有修繕、管理、維護之責
    任與義務，並在參考具修繕專業之水電師傅盧絃宗出具之建
    議後，始委由盧絃宗打洞進行修繕，在修繕方式上，亦據證
    人盧絃宗證述無從自消防箱孔洞進入管道間修繕，已如前述
　　，則開挖消防箱及部分牆面，應認均為修繕所必要之方法，
    自難認被上訴人有何故意過失不法行為可言，更無侵害上訴
    人之權利；況且，上開孔洞在修繕後業已填補，有證人盧絃
    宗前揭證述內容及修繕後之照片可參（見本院簡上卷第59頁
    ），益證被上訴人並無任何侵權行為之舉。
  ㈣至於上訴人主張因牆面孔洞回補之磁磚顏色不同，造成系爭
    房屋美觀受損、房屋價值減損云云。惟證人盧絃宗業已證述
    無法尋得相同磁磚等語在卷，且上訴人自承曾花費5 個工作
    日尋覓相同磁磚（見本院簡上卷第56、74頁），由事後仍回
    補不同顏色磁磚觀之，上訴人亦無法取得相同磁磚供回補之
    用，足見證人盧絃宗上開所述應屬可採，且盧絃宗在回補不
    同顏色磁磚前，已徵得上訴人同意（見本院簡上卷第17頁）
　　，上訴人復未就系爭房屋價值有因此減損之事實舉證以實其
    說，則上訴人就此部分請求被上訴人負損害賠償責任，即難
    認為有理由。
  ㈤此外，上訴人雖質疑被上訴人主任委員之選任程序云云（見
    本院簡上卷第108 頁），惟並未說明選任程序究有何瑕疵，
    如僅為召集程序或決議方法違反法令或規約時，未於決議後
    3 個月內訴請法院撤銷其決議者，該決議自仍屬合法有效，
    對各區分所有權人亦有拘束力存在，且上訴人迄至準備程序
    終結前均未就此有所爭執，在準備程序終結後再行空言指摘
　　，復未能提出具體之依據與理由，即難認可採。
六、綜上所述，上訴人依民法第184 條第1 項及第196 條等規定
　　，請求被上訴人應給付上訴人10萬元並修復消防箱之破洞，
　　為無理由，應予駁回。原審判決駁回上訴人之訴，於法並無
    違誤，上訴人猶執前詞指摘原判決不當，求予廢棄改判，為
    無理由，應駁回其上訴。
七、本件事證已臻明確，兩造其餘攻擊防禦方法，經本院審酌後
    認均不足以影響判決之結果，爰不另贅論，附此敘明。
八、據上論結，本件上訴為無理由，爰判決如主文。
中　　華　　民　　國　　111 　年　　12　　月　　15　　日
                  民事第四庭  審判長法官　王  琁
                              法　    官　徐彩芳
                              法　    官　王宗羿
以上正本係照原本作成。
本判決不得上訴。　　　　　　　　　　　　　　　
中　　華　　民　　國　　111 　年　　12　　月　　15　　日
                              書  記  官  陳仙宜